【裁判字號】    99,抗,422
【裁判日期】    990415
【裁判案由】    聲明異議
【裁判全文】
臺灣高等法院民事裁定                   99年度抗字第422號
    抗  告  人  彰化商業銀行股份有限公司
    法定代理人  丙○○
    代  理  人  乙○○
    相  對  人  大榕國際股份有限公司
    法定代理人  甲○○
上列抗告人因與大然伊士曼國際股份有限公司間清償債務強制執
行事件，對於中華民國99年2月26日臺灣板橋地方法院98年度執
事聲字第161號裁定提起抗告，本院裁定如下：
    主  文
原裁定關於駁回異議部分廢棄。
    理  由
一、按土地所有人於設定抵押權後，在抵押之土地上營造建築物
    者，抵押權人於必要時，得於強制執行程序中聲請法院將其
    建築物與土地併付拍賣，但對於建築物之價金，無優先受償
    之權；前項規定，於第866條第2項及第3項之情形，如抵押
    之不動產上，有該權利人或經其同意使用之人之建築物者，
    準用之，民法第877條第1項、第2項定有明文。又以建築物
    為抵押者，其附加於該建築物而不具獨立性之部分，亦為抵
    押權效力所及。但其附加部分為獨立之物，如係於抵押權設
    定後附加者，準用第877條之規定，此亦為民法第862條第3
    項所明定。
二、本件抗告人主張債務人大然伊士曼國際股份有限公司（下稱
    大然伊士曼公司）前以附表一所示不動產為抗告人設定抵押
    權借款後，始於附表一之土地上增建附表二及附表三之建物
    ，爰依民法第877條第1項、第2項規定，聲請將附表二、附
    表三之建物，准予併付附表一之不動產予以拍賣。原法院司
    法事務官於民國98年11月5日以96年度執助字第1143號裁定
    雖准其所請，然以附表二、附表三之增建物分別為相對人大
    榕國際股份有限公司（下稱大榕公司）與高及山出資興建為
    由，諭知附表二、附表三建物拍賣所得之價金應分別返還大
    榕公司與高及山。抗告人聲明異議，原法院廢棄關於高及山
    部分，另駁回其對於大榕公司之異議，抗告人不服，乃抗告
    前來。
三、查本件執行債務人大然伊士曼公司於76年10月間以附表一所
    示不動產為抗告人設定抵押權，大榕公司與高及山嗣出資增
    建附表二及附表三所示建物，抗告人嗣以大然伊士曼公司債
    務未償為由，對附表一所示不動產聲請強制執行，有抵押權
    設定契約書、他項權利證明書與大然伊士曼公司立具之切結
    書附於原法院96年度執助字第1143號執行卷可參，並經高及
    山與大榕公司陳明無誤，亦有執行筆錄可憑（見同上執行卷
    ）。原裁定雖謂附表三有關大榕公司所增建之1-3樓，與附
    表一主建物各有獨立之經濟效用，構造上及使用功能各具獨
    立性，然依原法院認定，附表一所示建物係為廠房、辦公室
    使用，附表三所示1-3樓則為警衛室、機車停車棚暨相鄰鐵
    皮屋，參諸抗告人所提建物照片顯示二者緊臨，似在同一廠
    區圍牆內，共用同一大門，復據抗告人稱：附表三所示1-3
    樓係利用附表一所示436-438建號建物之邊壁附合固定其鋼
    樑柱而搭建，所使用之水電需仰賴附表一建物之水電設施等
    情，及系爭增建物與附表一主建物間是否具有獨立性之認
    定，尚待查明，原裁定未說明何以不適用抗告人主張之民法
    第862條第3項規定，逕為不利抗告人之裁定，自有未洽，應
    予廢棄，因事涉拍賣標的物之勘查認定，宜發回由原法院調
    查後更為適當之處理，爰裁定如主文。
中    華    民    國    99    年    4     月    15    日
                    民事第九庭
                        審判長法  官  黃熙嫣
                              法  官  林玲玉
                              法  官  陳玉完
正本係照原本作成。
不得再抗告。
中    華    民    國    99    年    4     月    19    日
                              書記官  鎖瑞嶺

司法院資訊處製作；財團法人民間司法改革基金會備份。
